【裁判字號】    99,訴,1257
【裁判日期】    991112
【裁判案由】    偽造文書等
【裁判全文】
臺灣臺中地方法院刑事判決              99年度訴字第1257號
公  訴  人  臺灣臺中地方法院檢察署檢察官
被      告  廖秋娜
選任辯護人  陳盈壽律師
上列被告因偽造文書等案件，經檢察官提起公訴（99年度偵字第
6351號 ），本院判決如下：
    主    文
廖秋娜意圖為自己不法之所有，以詐術使人將本人之物交付，處
有期徒刑壹年貳月；又行使偽造私文書，致生損害於公眾及他人
，處有期徒刑壹年肆月。應執行有期徒刑貳年貳月。
    犯 罪 事 實
一、緣廖秋娜與黃金玉本為兆豐商業銀行股份有限公司（下稱「
    兆豐銀行」）中台中分行之同事，黃金玉前於民國95年間退
    休後，將自己所有之上開銀行帳戶（帳號：00000000000 號
    ）之存摺、印章交由廖秋娜保管，委由廖秋娜代為處理其指
    定之帳戶事務；另廖秋娜與蘇淑玲則為空中商專同學，自96
    年起蘇淑玲亦將自己所有之上開銀行帳戶（帳號：00000000
    000 號）之存摺、印章交予廖秋娜保管，授權由廖秋娜於匯
    入該存摺之利息每達新臺幣（下同）1 萬元時可使用該帳戶
    轉匯該1 萬元至廖秋娜帳戶作為行員優惠存款之本金累計，
    以此方式賺取利息。
二、因廖秋娜自93年起即屢向黃金玉借貸金錢，且均允以支付年
    利率百分之18（即每1 百萬元本金之利息為15,000元）之高
    額利息，借得之金錢均供己投資股票使用，惟自96年起即因
    股票投資失利，致資金捉襟見肘，向黃金玉借得之金錢僅能
    按月支付利息，無法清償本金，於97年間又逢金融風暴影響
    ，已無資力每月繼續支付黃金玉高達90餘萬元以上之利息，
    迄97年10月前為止業已積欠黃金玉借貸本金達6 千餘萬元，
    廖秋娜為解決上開債務問題，明知已無任何清償債務之能力
    ，竟隱匿自己之財務狀況，意圖為自己不法之所有，分別為
    下列行為：
（一）廖秋娜基於詐騙友人蘇淑玲之犯意，先後於如附表一所示
      時間，撥打電話連絡人在臺中市國泰人壽保險公司上班之
      蘇淑玲，接續以同表「詐術內容」欄所載事由告知蘇淑玲
      ，致蘇淑玲信以為真，陷於錯誤，分別以保險單質借現金
      後匯款至其先前交付廖秋娜保管之兆豐銀行中台中分行帳
      戶（帳號：00000000000 號）內，授權由廖秋娜自行提領
      ，或以現金匯至廖秋娜帳戶之方式，先後交付如附表一所
      示各筆款項予廖秋娜，廖秋娜取得各該款項後，即用於清
      償自己積欠他人之債務及用以支付先前向黃金玉借款所衍
      生之利息，並非用於其所告知蘇淑玲之取款用途，蘇淑玲
      因此受有財產上之損害。
（二）廖秋娜另基於詐騙友人黃金玉之犯意及行使偽造私文書之
      犯意，先後於如附表二所示時間，撥打電話予人在臺中市
      家中之黃金玉，接續以同表「詐術內容」欄所載事由告知
      黃金玉，致黃金玉信以為真，陷於錯誤，分別以語音轉帳
      、網路轉帳等匯款方式將金錢匯至廖秋娜之上開兆豐銀行
      中台中分行帳戶（帳號：00000000000 號）或廖秋娜指定
      之第三人帳戶內之方式，先後交付如附表二所示各筆款項
      予廖秋娜，廖秋娜取得各該款項後，即用於清償自己積欠
      他人之債務及用以支付先前向黃金玉借款所衍生之利息，
      並非用於其所告知黃金玉之取款用途。其中，廖秋娜以如
      附表二編號4 所示詐術，致黃金玉陷於錯誤而由自己之上
      開帳戶中提領442,000 元，再存入廖秋娜指定之蘇淑玲兆
      豐銀行中台中分行帳號00000000000 號帳戶後，廖秋娜旋
      利用其代蘇淑玲保管上開帳戶、印章之機會，未經蘇淑玲
      同意，於98年9 月4 日在上開分行內，以蘇淑玲之印章盜
      蓋在兆豐銀行新台幣存摺類存款取款憑條上，偽造蘇淑玲
      以自己名義取款之取款憑條後，持上開取款憑條、蘇淑玲
      之上開帳戶存摺、印章，向兆豐銀行中台中分行之不知情
      行員辦理臨櫃提款，同時行使上揭偽造私文書，致該銀行
      行員誤以為是蘇淑玲本人領款，乃交付442,000 元予廖秋
      娜，廖秋娜即以此方式取得該筆款項，足以生損害於蘇淑
      玲本人及兆豐銀行中台中分行對於客戶存款管理之正確性
      ，黃金玉則因廖秋娜所為上述詐騙行為，而受有財產上之
      損害。嗣因廖秋娜因資金缺口過大無故去職，蘇淑玲經他
      人轉知後始知廖秋娜以其名義借款、領款之事，進而查知
      上情。
三、案經蘇淑玲、黃金玉訴由臺灣臺中地方法院檢察署檢察官偵
    查起訴。
    理    由
甲、程序方面：
一、按被告以外之人於審判外之言詞或書面陳述，除法律有規定
    者外，不得作為證據，92年2 月6 日修正公布、92年9 月1
    日施行之刑事訴訟法第159 條第1 項定有明文。而所謂法律
    有規定者，即包括同法第159 條之1 至之5 所規定傳聞證據
    具有證據能力之例外情形。故如欲採被告以外之人於審判外
    所為之言詞或書面陳述為證據時，必須符合法律所規定之例
    外情形，方得認其於審判外之陳述有證據能力，並須於判決
    中具體說明其符合傳聞證據之例外情形及得心證理由。又依
    上述修正公布刑事訴訟法第158 條之3 規定，證人、鑑定人
    依法應具結而未具結者，其證言或鑑定意見不得作為證據。
    查廖學海於99年4 月7 日經檢察官訊問時，並未經命具結（
    見99年度偵字第6351號卷第180 至181 頁）。以廖學海於檢
    察官訊問時，係就其自身見聞情節為陳述，具有證人性質，
    其雖為被告之弟，然其既未依刑事訴訟法第180 條規定拒絕
    作證，檢察官又未表明廖學海有何法定不得令其具結之情形
    ，即未依規定踐行人證之調查程序，命其具結，是以，廖學
    海於檢察官訊問時所為陳述，即難認有證據能力。
二、次按被告以外之人（包括證人、鑑定人、告訴人、被害人及
    共同被告等）於審判外之陳述雖不符刑事訴訟法第159 條之
    1 至之4 等4 條之規定，而經當事人於審判程序同意作為證
    據，法院審酌該言詞陳述或書面陳述作成時之情況，認為適
    當者，亦得為證據；當事人、代理人或辯護人於法院調查證
    據時，知有刑事訴訟法第159 條第1 項不得為證據之情形，
    而未於言詞辯論終結前聲明異議者，視為有前項之同意，同
    法第159 條之5 定有明文。立法意旨在於傳聞證據未經當事
    人之反對詰問予以核實，原則上先予排除。惟若當事人已放
    棄反對詰問權，於審判程序中表明同意該等傳聞證據可作為
    證據；或於言詞辯論終結前未聲明異議，基於尊重當事人對
    傳聞證據之處分權，及證據資料愈豐富，愈有助於真實發見
    之理念，且強化言詞辯論主義，使訴訟程序得以順暢進行，
    上開傳聞證據亦均具有證據能力。本案公訴人、被告及選任
    辯護人於本院審理程序時就本院引用之下列證據，均未加爭
    執，且本院審酌證據作成之形式，均無瑕疵、與待證事實具
    有關聯性等情況，認為適當，且無不法取得之情形，應認得
    為證據。揆諸前開說明，就本案所引用之供述、書面證據均
    得採為本案證據，合先敘明。
乙、實體方面：
壹、認定犯罪事實之證據及理由：
一、訊據被告廖秋娜固坦承有向蘇淑玲、黃金玉分別取得如附表
    一、附表二所示金錢之事實，及其於98年9 月4 日自行以蘇
    淑玲之印章蓋用於取款憑條上，持蘇淑玲之兆豐銀行中臺中
    分行帳戶存摺、印章，連同該取款憑條，臨櫃提領442,000
    元之事實等節，惟矢口否認有何詐欺取財、行使偽造私文書
    犯行，辯稱：其向蘇淑玲、黃金玉取得之款項均係借款，並
    非騙錢，而且那些款項都用來清償之前積欠黃金玉之利息，
    非意圖為自己不法之所有而取得，且蘇淑玲有將兆豐銀行中
    臺中分行帳戶存摺、印章借給其使用，授權其可自行提領，
    並無偽造私文書之情事云云。
二、就犯罪事實一（一）之認定，經查：
（一）就被告於附表一所示時間，係以同表「詐術內容」欄所載
      理由向告訴人蘇淑玲取得各筆款項乙節，有如下證據可證
      明：
    1.如附表一編號一之部分，業經證人蘇淑玲到庭證稱：「（
      97年10月份有無跟你借款嗎？）那時被告跟我說他同事叫
      謝玲玉的先生需要用到錢，她叫我幫她同事，意思就是借
      錢給她同事，陸陸續續借的金額就是三百萬元，我有匯在
      被告的帳戶，也有匯入被告所持有的我的兆豐銀行的帳戶
      內，借的金額是三百萬元，我都是保單質借方式借錢給被
      告的同事，所以從我的保單質借資料可以看出當時我匯款
      的時間，我的保單是國泰人壽保單，國泰人壽保單質借的
      錢是直接匯入我的兆豐銀行帳戶內，另外被告打電話給我
      拿錢時，我也會直接拿保單去向公司質借取得現金之後，
      我將現金匯給被告，我去被告工作的銀行時，有看過謝玲
      玉一、兩次，因為我跟被告很熟，被告說她每天都會載謝
      玲玉回家，所以我都沒有戒心，而且我跟謝玲玉並不認識
      ，所以我要借給謝玲玉的錢都是交給被告去處理，我借給
      謝玲玉的錢，並沒有跟謝玲玉簽立任何借據，被告跟我說
      我借錢給謝玲玉，利息可以按照優惠存款年利率13％來計
      算。」、「（照你方稱你都不認識謝玲玉及其先生，既然
      不認識，為何你要借錢給謝玲玉？）因為被告一直跟我說
      謝玲玉需要用錢。」、「（你有無向謝玲玉及其先生求證
      過？）沒有，我不認識他們，也沒有要求他們提出擔保，
      我也沒有要求被告提出擔保，被告叫我叫我找他本人就好
      ，她會按時處理這筆借款匯利息的事情。」、「（這筆借
      款有無匯利息給你？）有，每個月都有利息匯入我的國泰
      世華銀行帳戶內。」、「（你在告訴狀內說是在97年10月
      9 日領90萬元、10月13日領10萬元、11月6 日領96萬元、
      11月7 日領24萬元、11月27日領30萬元，合計250 萬元，
      你用現金交給被告，為何跟你方才說的300 萬元不同？）
      應該是我說的以匯款方式給被告300 萬元。」、「（但依
      你的兆豐銀行帳戶在上開期間的交易明細往來可以看出確
      實有告訴狀所指的那幾筆匯款金額共計250 萬元提領紀錄
      ，為何你說是300 萬元？）我另外還有用現金匯過去的，
      我拿保單直接從櫃臺質借現金出來，該筆金額沒有先進入
      我的帳戶內，借出來的現金我是匯到被告的兆豐銀行中台
      中分行帳戶內。」、「（你是何時匯該筆質借的現金到被
      告帳戶？）我是陸陸續續給被告的。」等語，核與伊於偵
      查中之證述相符，並有證人蘇淑玲之兆豐銀行中台中分行
      帳戶帳戶存摺內頁影本1 、兆豐銀行中台中分行99年3 月
      24日（99）兆銀中台中字第0111號函所附被告帳戶之交易
      往來明細1 份附卷可稽（見偵卷第52至54頁、第112 至17
      5 頁），互核相符，可知證人蘇淑玲就此部分係因被告表
      示案外人謝玲玉之夫需要用錢，而向蘇淑玲借款之故，蘇
      淑玲始同意交付上開300 萬元予被告轉交謝玲玉使用。惟
      被告於本院審理中既已坦承確有虛捏上開借款事由告知證
      人蘇淑玲之事實在卷，顯見被告就此部分係對證人蘇淑玲
      施用詐術而取得財物甚明。
    2.就如附表一編號2 （即起訴書附表編號7 所載）、編號3
      （即起訴書附表編號9 所載）、編號4 （即起訴書附表編
      號10所載）、編號5 （即起訴書附表編號11所載）、編號
      6 （即起訴書附表編號12）、編號7 （即起訴書附表編號
      13）之部分，業據證人蘇淑玲到庭證稱：「（起訴書附表
      ）編號7 的50萬元好像是證券那邊的副理做帳利息會達百
      分之十幾，那副理是被告的同事，被告跟我說那位副理需
      要錢，我不認識那位副理，被告一直說要幫那位副理向我
      借錢，可以算給我年利率百分之13的利息，後來我有同意
      ，我把該50萬元匯到被告的帳戶內，我沒有去找那位副理
      求證，從頭到尾都是被告跟我接觸的，被告還有開支票給
      我作擔保，後來這筆50萬元沒有還我，支票一直叫我延後
      一個月或兩個月提示，後來我聽說被告的帳戶被凍結，支
      票也被退票，我就沒有去提示那張支票。」、「編號9 、
      10、11、12、13被告向我拿錢的理由，都是說是那位副理
      要借錢，利息有說年利率百分之13，有的是說借100 萬元
      的話一個月算3 萬元的利息，我這幾筆錢交給被告，被告
      有開支票給我擔保，詳情我紀錄在我的筆記本內，筆記本
      今日沒帶來，那是我自己的紀錄，未曾那來跟被告對帳過
      。」、「（被告跟你借這些錢有無交給同事？）我不知道
      。」、「（為什麼上開編號7 、9 、10、11、12、13那幾
      筆被告還要開支票給你擔保？）被告說她幫副理開支票給
      我即可。」等語明確，並有證人蘇淑玲提出之國泰世華銀
      行匯出匯款憑證影本4 紙、被告簽發擔保之支票5 紙（見
      偵卷第55至60頁）、被告之兆豐銀行中台中分行帳戶自95
      年1 月1 日起至99年2 月11日止之交易往來明細1 份（見
      偵卷第112 至175 頁）附卷可稽，互核相符，可知證人蘇
      淑玲就此部分係因被告對伊表示兆豐銀行中台中分行帳戶
      之副理同事需要用錢，而向蘇淑玲借款，允以交付年利率
      百分之13或每借1 百萬元每月利息3 萬元（年利率約百分
      之36）等方式所計算利息之故，蘇淑玲始同意匯款經扣除
      利息後之各筆金額予被告轉交該名副理使用，惟實際上並
      無該名副理需錢使用而向證人蘇淑玲借款之事實存在，被
      告既虛捏上開借款事由告知證人蘇淑玲，顯見被告就此部
      分係對證人蘇淑玲施用詐術而取得財物甚明。
（二）就如附表一編號5 、6 號之部分，雖經證人蘇淑玲於偵查
      中稱有於98年9 月22日、98年10月1 日先後交付1 百萬元
      、50萬元款項予被告，均是以自己名義匯款至被告之帳戶
      ，匯款單不見了等語在卷。惟查，證人蘇淑玲就此部分所
      言交付款項乙事，除經其於偵查中及本院審理中證述被告
      對伊所言詐術內容等情綦詳外，並經被告於本院審理中坦
      承在卷（被告僅否認係以副理名義借款此節，並未否認有
      收到款項），且有被告簽發作為擔保之支票影本在卷可參
      ，是以，本院認為證人蘇淑玲就此部分確有陷於錯誤，而
      分別交付上述1 百萬元、50萬元予被告之事實無訛。惟證
      人蘇淑玲就此部分既未能提出匯款單以證明其所匯款之金
      額有無扣除過利息，而依被告之兆豐銀行中台中分行帳戶
      於98年9 、10月間之交易往來明細觀之，除有證人蘇淑玲
      於98年9 月9 日、98年9 月11日匯款予被告之紀錄外，別
      無其他關於蘇淑玲匯款達1 百萬元或50萬元予被告之紀錄
      ，此有上開被告之兆豐銀行中台中分行帳戶自95年1 月1
      日起至99年2 月11日止之交易往來明細1 份（見偵卷第11
      2 至175 頁）附卷可稽。是以，本院僅能認定證人蘇淑玲
      係以不詳方式交付上述1 百萬元、50萬元款項予被告。至
      附表一編號1 至4 號及編號7 所載「交付之金額」，均以
      證人蘇淑玲實際上以保單質借後匯入自己帳戶授權被告提
      領之金額，及其匯款至被告帳戶之金額，據以認定，附此
      敘明。
（三）觀諸被告上述或以同事謝玲玉之先生需款孔急為由，或以
      擔任副理之同事須要用錢為由，而向證人蘇淑玲借款，均
      非以自己名義借款，被告均是以電話向伊借款，且均稱借
      用人應允支付高額利息予蘇淑玲乙節，業如前述。而證人
      蘇淑玲於如附表一所載時間先後應允借款予被告所稱之「
      謝玲玉」或「擔任副理之同事」之際，不知被告之實際財
      務狀況業因股票投資失利而致無清償債務能力，不知被告
      以上述名義向伊取款之目的係要用來清償被告積欠他人之
      債務，被告未曾對伊告知曾於96年間投資股票失利等情，
      此據證人蘇淑玲到庭證稱：「（如果妳知道被告向你拿那
      幾筆錢的真正目的，你會不會借錢給被告？）不會。」、
      「（被告既然以同事謝玲玉及副理需要用錢為理由向你借
      錢，為何你敢借錢給他們？）被告說借錢的話，員工都有
      300 萬元的優惠存款的額度在那邊，所以我想至少會有
      300 萬元的優惠存款額度還我，我相信那些人應該會有錢
      還給我。」、「（為什麼被告開支票，就是起訴書附表7
      、9 、10、11、12、13號這那幾筆借款，是被告說同事要
      借款，而開被告的支票來擔保，是你要求的還是被告主動
      要開的？）被告說他開口向我借那幾筆錢，被告就主動開
      支票給我做擔保。」、「（所以你認為如果這些人不還錢
      ，被告也會還你錢？）我想被告支票若提示後就會有錢還
      我。」、「（所以你借錢給被告同事是因為被告說每個員
      工在公司都有300 萬元優惠存款，及被告提供支票做擔保
      你才願意出借嗎？）對。」、「（妳知道被告的資金狀況
      嗎？）從來都不知道。」、「（如果妳知道你借給被告的
      錢，全部都是用來彌補被告自己的資金缺口，你會不會借
      給她？）如果金額太大我不會借，因為被告曾經以她生活
      上需要用錢向我借過10萬元，像這樣的金額我就可以借她
      ，但如果幾十萬元以上，就算被告開口我也不一定會借。
      就本案而言，如果我知道被告是將這些錢拿來彌補資金缺
      口我不會借給她，我不知道被告的資金缺口有那麼大。」
      等語綦詳，顯見被告於如附表一所示時間向證人蘇淑玲借
      款時，不僅非以自己名義借款，且對於其自己當時之資力
      狀況均未據實以告，加以證人蘇淑玲對於被告所稱借款名
      義人「謝玲玉」或「擔任副理之同事」之資力狀況、借還
      款能力等足供貸與人判斷是否同意出借金錢之重要依據，
      均一無所悉，證人蘇淑玲乃徒憑伊與被告間之交情匪淺，
      信任被告所言各該借款事由為真，而同意借款予被告所稱
      借用人「謝玲玉」或「擔任副理之同事」等人，顯見證人
      蘇淑玲斯時所認知者，係將款項交付被告後由被告交予欲
      借款之「謝玲玉」或「擔任副理之同事」，而非將各該金
      錢借予被告，至為灼然。足認證人蘇淑玲於交付各筆金錢
      之際，確實陷於錯誤而交付財物無疑。至蘇淑玲是否基於
      賺取高額利息之心態交付款項、事後有無積極找上述借用
      人查證等節，均無礙於被告係以上揭虛捏之詐術欺騙蘇淑
      玲，致蘇淑玲陷於錯誤而交付金錢給被告之詐欺取財罪構
      成要件之認定。縱被告有就上揭款項按月支付利息予蘇淑
      玲，此乃係其自始即以「支付高額利息」乙事作為施用詐
      術內容之一，其付息之行為，乃使蘇淑玲不致起疑，而陸
      續受騙付款而已，非可認為被告一旦有事後支付利息之行
      為，即可認為其以詐術向蘇淑玲取得之金錢，概可合理化
      為「借款」而規避詐欺取財罪責，此乃當然之理。是被告
      所辯：其沒有說是副理要借錢，算是其向蘇淑玲借的錢云
      云，並無理由，不足採信。
三、就犯罪事實一（二）之認定，經查：
（一）就被告於附表二所示時間，係以同表「詐術內容」欄所載
      理由向告訴人黃金玉取得各筆款項乙節，有如下證據可證
      明：
    1.如附表二編號1 （即起訴書附表編號3 所載）之部分，業
      經證人黃金玉到庭證稱：「（98年1 月13日、98年2 月10
      日、98年2 月27日、98年4 月10日你分別匯款48 萬 元及
      於98年4 月30日你匯款40萬元，這幾筆錢都匯到被告帳戶
      嗎？）是，我都匯給被告的帳戶，因為被告說我已經退休
      了，無法使用行員的優惠存款，我有錢，可以放在其他行
      員的優惠存款的帳戶內，因為每個行員的優惠存款限額是
      48萬元，我把錢放在那些行員的帳戶內可以賺優惠存款的
      利息，我可以分4000元，優惠存款的利率是百分之13，其
      中有一筆是40萬元，因為被告說那位是新進行員比較有良
      心，我不用拿出那麼多的本金出去，所以我就匯40萬元給
      那位行員。我上述每筆匯款我都可以拿回每月4000元利息
      ，因為百分之13的利息是5 千多元，我只拿其中4000元，
      其餘的1 千多元利息被告說是要給提供帳戶的那位行員。
      」、「（後來上一問題的那幾筆匯款有無存入被告所指的
      行員帳戶內？）沒有，我有去問過，那幾筆匯款我是先從
      我的兆豐銀行帳戶匯到被告的兆豐銀行帳戶，98年1 月13
      日的那筆48萬元我確定是附表編號3 的優惠存款。」、「
      （你方稱48萬元要存入行員的優惠存款的部分，你把那幾
      筆錢匯到何帳戶？）被告說優惠存款是由她去跟那些行員
      接觸，而且是跟那些行員說被告本來要放錢在他們的優惠
      存款帳戶，所以被告叫我把錢匯入被告的帳戶裡，再由被
      告去處理優惠存款的事情。」等語綦詳，核與伊於偵查中
      之證述相符，並有黃金玉之兆豐銀行中台中分行帳戶存摺
      內頁（包括自98年1 月10日起至98年4 月30日間之交易明
      細）影本2 份（見偵卷第37至38頁、本院審理卷第12 7頁
      ）、被告簽發作為擔保之支票5 紙（見偵卷第34至36頁）
      、黃金玉之帳戶於98年1 月10日至98年2 月10日之交易往
      來明細1 份（見偵卷第39頁）附卷可稽，互核相符。觀諸
      上開黃金玉之存摺內頁，可知在上述98年1 月13日之語音
      轉帳48萬元後方，有以手寫註記「雅茜」2 字、在98年2
      月10日之語音轉帳48萬元後方，有以手寫註記「玲玉」2
      字、在98年2 月27日之語音轉帳48萬元後方，有以手寫註
      記「泓」字、在98年4 月10日之語音轉帳48萬元後方雖無
      任何註記，但在98年4 月30日之語音轉帳40萬元前方，則
      有以手寫註記「珍珍12％」字樣等情即明，參以證人黃金
      玉所陳：存摺上面原子筆註記有些是被告寫的，有些是伊
      寫的，大部分是被告寫的，伊與被告的字跡不一樣，伊寫
      的內容是在存摺欄位以外的空白處，如果是緊接在各筆金
      額之後所寫的內容都是被告寫的等語，顯見被告在證人黃
      金玉將錢轉帳至被告帳戶之後，均會在黃金玉之存摺轉出
      部分註記上開字樣，被告對此並不爭執，且於本院審理中
      供稱：「（起訴書附表）編號3 所載的內容我有說過，編
      號3 所記載的各筆金額都是黃金玉匯到我兆豐銀行中臺中
      分行的帳戶，我沒有把黃金玉匯過來的錢再轉匯到蔡亞茜
      、謝玲玉、詹芝萁、楊珍珍、江俊宏的帳戶內。這幾筆錢
      共232 萬元，是我每個月要用來匯給別人的利息，算是我
      跟黃金玉借的錢，因為我每個月都有付他利息。」等語在
      卷，由此可知證人黃金玉就此部分，係因被告表示可將金
      錢存入案外人即兆豐銀行中臺中分行行員蔡亞茜、謝玲玉
      、詹芝萁、江俊宏、楊珍珍（起訴書附表誤為「楊玲玲」
      ）之行員帳戶，除楊珍珍之帳戶係存款40萬元外，其餘每
      個帳戶存款額度可達48萬元，皆可適用優惠存款年利率13
      ％計息，是黃金玉就每個帳戶每月可賺取4 千元利息收入
      之故，黃金玉始同意先後交付上開共計232 萬元之款項予
      被告轉交上述行員同事存入帳戶內計息使用。惟被告於本
      院審理中既已坦承：公司裡確實是有起訴書所寫的那些同
      事沒錯，但不知道那幾個同事到底有沒有優惠存款未滿48
      萬元的帳戶可供借用，那些同事都不知道其與黃金玉間的
      事情，黃金玉的錢存入其的帳戶後，其未存到其他行員的
      帳戶內，那些錢被其拿去使用等語在卷，堪認被告確有虛
      捏上開事由告知黃金玉之事實無疑，則被告就此部分係對
      證人黃金玉施用詐術而取得財物甚明。
    2.如附表二編號2 （即起訴書附表編號4 所載）之部分，業
      經證人黃金玉到庭證稱：「（98年3 月12日是否有轉帳87
      萬元到被告帳戶？）有，被告說謝玲玉的公公病危，有很
      多土地要辦過戶需要繳稅，資金不足，開口向我借100 萬
      元，利息部分是比照優惠存款的13％來計算，所以實際上
      有先扣掉該利息，所以我錢只匯87萬元到被告的兆豐銀行
      帳戶，我說要跟他的同事先照會，但被告說她會開100 萬
      元支票做擔保，所以我就沒有跟謝玲玉照會。謝玲玉是銀
      行的同事，當時他公公的確病危。」、「（被告所開的支
      票是否為偵卷第41頁的該支票？）是。」、「（起訴書）
      附表編號4 的部分，謝玲玉是銀行的老同事，實際上當時
      我不知道被告說的是否確有其事，被告也只是口頭說而已
      。」、「附表編號4 是說謝玲玉是行員，就依行員的利率
      13％計算利息。」等語綦詳，核與伊於偵查中之證述相符
      ，並有黃金玉之兆豐銀行中台中分行帳戶存摺內頁影本及
      被告簽發作為擔保之支票各1 紙（見偵卷第41至42頁）附
      卷可稽，互核相符，可知證人黃金玉就此部分係因被告表
      示案外人謝玲玉之公公病逝需要用錢處理繼承遺產事宜，
      而向黃金玉借款之故，黃金玉始同意交付該筆以1 百萬元
      扣除利息13萬元後之87萬元款項予被告，欲供被告轉交謝
      玲玉使用。惟實際上並無上述謝玲玉之公公過世急需用錢
      辦理繼承遺產事宜而向黃金玉借款之事實存在，被告既虛
      捏上開事由告知黃金玉，顯見被告就此部分係對黃金玉施
      用詐術而取得財物甚明。本院審酌證人黃金玉與被告間雖
      因上述金錢糾紛涉訟，惟黃金玉提出告訴之目的，僅為訴
      追被告所為詐欺取財犯行，及促使被告歸還財物，衡情並
      無必要甘冒偽證或誣告之重刑，刻意就此部分設詞誣陷被
      告之理，是以，黃金玉既明確指陳被告有以上揭事由告知
      ，致伊陷於錯誤而交付財物，足認黃金玉就此部分之指訴
      非虛。況被告亦不否認有於電話中向黃金玉提及謝玲玉公
      公病逝乙事（然事實上並無此事），則被告倘非以上揭事
      由作為其向黃金玉取款之託詞，何須在該次通話中特意提
      及此事。是被告辯稱：有在電話中向黃金玉提到謝玲欲公
      公病逝，但這筆是其向黃金玉借的錢，其未跟黃金玉說要
      給謝玲玉做何事云云，要屬事後卸責之詞，不足採信。
    3.如附表二編號3 （即起訴書附表編號5 所載）、編號4 （
      即起訴書附表編號8 所載）之部分，業經證人黃金玉到庭
      證稱：「（起訴書編號5 的部分，你是否在98年5 月21日
      借款給被告30萬元，是何原因？）有，被告說是因為同學
      在國泰收費員因為要業績需要30萬元，是國泰同學蘇淑玲
      要借的，我不認識蘇淑玲，因為被告提出同學有需要要幫
      忙，因為被告之前跟我借錢有信用，所以我相信被告的信
      用，所以我相信她說同學需要用錢我才借被告，只要被告
      出面借錢我都會同意借錢，當時沒作什麼擔保，因為被告
      說帳戶轉帳來轉帳去都有依據，不用另外提擔保那麼麻煩
      ，被告都有事先扣掉利息，利息都由被告說也沒有什麼依
      據。」、「（在起訴書編號8 的部分，你是否在98年9 月
      4 日借給被告45萬元，是何原因借給被告的？）被告說是
      他同學蘇淑玲要借款，叫我匯到被告的帳戶內，有預扣利
      息。」、「（當時你有向蘇淑玲求證嗎？）我不認識蘇淑
      玲，無法向她求證，我不知道被告有無把錢拿給蘇淑玲。
      」、「（起訴書）附表編號5 、編號8 的部分：我不認識
      蘇淑玲，廖秋娜說蘇淑玲是在國泰人壽作保險業務員，我
      對蘇淑玲的債信都不清楚，是廖秋娜說我有錢可以借給蘇
      淑玲做短期週轉使用，被告也沒有提到蘇淑玲的信用、債
      信等事情。」、「（起訴書）附表編號5 沒有特別講利息
      ，有說要給利息，當時有扣利息，這筆錢給了29萬8 千元
      ，應該是預扣一個月利息2 千元、附表編號8 部分這筆錢
      利息是預扣一個月的利息8 千元，叫我匯44萬2 千元給廖
      秋娜。」等語綦詳，核與伊於偵查中之證述相符，並經證
      人蘇淑玲證稱：其未透過被告向黃金玉借款等語在卷，且
      有黃金玉之兆豐銀行中台中分行帳戶存摺內頁影本、蘇淑
      玲之兆豐銀行中台中分行存摺內頁影本、黃金玉於98年9
      月4 日存款442,000 元至蘇淑玲帳戶之新台幣存摺類存款
      存款憑條（承辦行員為被告本人）及於同日取款442,000
      元之新台幣存摺類存款取款憑條（承辦行員為被告本人）
      各1 紙（見偵卷第43至45、47至49頁）附卷可稽。而證人
      黃金玉就如附表二編號4 所示款項存入蘇淑玲之上揭帳戶
      後，係由被告於同日持蓋有蘇淑玲印章之取款憑條、蘇淑
      玲之帳戶存摺、印章臨櫃領取該442,000 元乙節，除上揭
      證據外，亦有兆豐銀行中台中分行99年4 月8 日（99）兆
      銀中台中字第0128號函所附蓋有蘇淑玲印章之98年9 月4
      日新台幣存摺類存款取款憑條、歷史資料查詢系統「存款
      查詢（客戶帳號：00000000000 ）」各1 紙（見偵卷第18
      7 至189 頁）等證據可佐，上開證據經調查結果，互核亦
      相符，被告對此並不爭執，顯見證人蘇淑玲與黃金玉互不
      相識，亦未曾透過被告向黃金玉借貸上揭30萬元、45萬元
      之情事，詎被告竟以蘇淑玲需款孔急欲向黃金玉借款為由
      ，要求黃金玉於98年5 月21日提領現金298,000 元交付被
      告，及為取信黃金玉，擅自告知黃金玉要將442,000 元直
      接匯入蘇淑玲之上揭帳戶內，而相關提款、存款之手續皆
      由身為兆豐銀行中台中分行行員之被告承辦，顯見黃金玉
      就此部分係因被告表示蘇淑玲需要用錢而向伊借款之故，
      始同意交付上開2 筆經扣除利息後之款項298,000 元、44
      2,000 元予被告，欲供被告轉交蘇淑玲使用無疑。加以被
      告於本院審理中坦承：「（起訴書附表）編號5 所載的內
      容我有說過，錢也是我拿來週轉用，要付每月給別人的利
      息。…編號8 的內容我有說過，黃金玉把這筆錢匯到蘇淑
      玲的兆豐銀行中臺中分行的帳戶，後來是我領走錢，蘇淑
      玲有把存摺、印章交給我保管，…編號8 是我叫黃金玉匯
      錢到蘇淑玲的帳戶，理由是我向黃金玉說這筆錢是蘇淑玲
      要借錢。」等語在卷，核與證人黃金玉、蘇淑玲之證述相
      符，本院審酌實際上既無上述蘇淑玲急需用錢而向黃金玉
      借款之事實存在，被告竟虛捏上開事由告知黃金玉，顯見
      被告就此部分係對黃金玉施用詐術而取得財物甚明。
    4.然，證人蘇淑玲並未同意被告可以其上開帳戶提供黃金玉
      匯款及授權由被告自行填寫取款憑條取款乙節，業據證人
      蘇淑玲於偵查中具結證稱：「（你是否知道被告將告訴人
      黃金玉的錢匯入你帳戶？）不知道，我去銀行跟她要簿子
      時才知道，有名銀行員叫張寶月的打給我說，你是否叫廖
      秋娜跟我借錢？這時我才知道廖秋娜出事，後來我要到銀
      行拿我的存摺、印章，結果只有存摺，沒有印章，後來我
      就變更印鑑。」、「（所以你沒有同意他以妳名義帳戶存
      取款項？) 是。」、「（她將借款匯入你帳戶，並以你名
      義製作取款憑條領出，請問妳有同意嗎？) 沒有。」、「
      （提示取款憑條，這是妳填的？）不是。這是廖秋娜的字
      ，我沒有同意他以我名義填取款憑條，我也不知道我有存
      這筆錢，我是看到存摺才知道，事發後我就找不到廖秋娜
      人，前次庭訊後，廖秋娜較早走，我沒有跟她講到話。案
      發後我也無法找到她，也無法與她連絡。」等語，及於本
      院審理中具結證稱：「（你是否知道98年9 月4 日被告以
      你的名義向黃金玉借款45萬元，後來指示黃金玉將扣除利
      息後44 2,000元存入你的兆豐銀行中台中分行的帳戶內，
      而且被告在當天就以你的名義之取款憑條將該442,000 元
      領出這件事？）我當時不知道有這件事。」、「（你同意
      被告將你的帳戶用於上一問題所問的使用情形嗎？）不同
      意。」等語綦詳，顯見證人蘇淑玲事前對於被告以伊名義
      向黃金玉借款，要求黃金玉將金錢匯入伊上開帳戶內乙事
      ，毫無所悉，亦不知黃金玉有於98年9 月4 日存入442,00
       0元至伊上開帳戶之情，更遑論證人蘇淑玲會於事前授權
      或允許被告以伊名義自行書立上揭98年9 月4 日取款憑條
      後提領上開帳戶內之該筆442,000 元之情事存在。
    5.又證人蘇淑玲前於96年間交付其所有之上開帳戶存摺、印
      章予被告之目的及授權範圍，業經證人蘇淑玲證稱：「（
      在97 年10月之前與被告有何金錢往來？）我原本有十幾
      萬元放在她那邊。」、「（是否你於偵查中說96年你將兆
      豐銀行中臺中分行帳戶00000000000 帳號放在她那邊這件
      事嗎？）一開始我將十幾萬元領出來放在被告的帳戶，被
      告說她那裡利息比較高，後來被告說她每個月要放利息在
      我的帳戶，我就在96年間將上開帳戶的存摺、印章放在被
      告那裡，是不是96年間給帳戶資料的我現在不確定。」、
      「（你於偵查中說是在96年間交付帳戶存摺的，是否如此
      ？）是96年以前我就把帳戶存摺、印章放在被告那裡，當
      初約定如果利息放在我帳戶內累積到一萬元時，被告就將
      該一萬元存回她的帳戶，當作我放在她帳戶的本金，繼續
      生利息，我在97年以前有看過帳戶資料，當時看得出來有
      利息匯入我的帳戶內，後來97年以後我就沒有再看過帳戶
      資料，因為我的帳戶存摺就算放在被告那裡，當我去找被
      告收保險費時被告會拿我的存摺給我看。」、「（你將你
      的上開帳戶存摺、印章放在被告那裡，是要方便被告便於
      將你的利息匯入你的帳戶是嗎？）是。」、「（你有無同
      意將你的上開帳戶存摺、印章授權給被告全權使用？）我
      授權被告的範圍是當被告匯給我的利息累積到1 萬元時，
      她可以將那1 萬元匯到她的帳戶作為我的本金，這樣子而
      已。」、「（妳知道後來被告有用你的名義去開立取款憑
      條嗎？）就是領1 萬1 萬元這樣嗎，我只知道利息滿1 萬
      元時，被告會把1 萬元匯到被告的帳戶內，我不知道被告
      是如何將該1 萬元領出或匯出，因為我只交付印章、存摺
      給被告，授權被告在該1 萬元的範圍內可以領出。」、「
      （你方稱你放在被告那邊的兆豐銀行中臺中分行帳戶存摺
      、印章，只是授權被告在利息累積到1 萬元時可以領出1
      萬元，後來97年10月你說被告向你表示謝玲玉要借錢，而
      你用保單質借的金額直接匯到你兆豐銀行中臺中分行的帳
      戶，由被告提領金額後交給謝玲玉，你確定你只授權給被
      告使用你的帳戶只可以領出那1 萬元嗎？）我講的沒有不
      同，因為我一開始授權給被告使用我的帳戶領款的情形就
      是針對我方才所說利息累積滿1 萬元之後，提領1 萬元作
      為本金而已，後來被告說謝玲玉要借錢的那筆300 萬元的
      那件事，我也有授權被告將我保單質借後匯入兆豐銀行中
      臺中分行的款項領出給謝玲玉，其他的部分我就沒有授權
      。」等語綦詳，顯見證人蘇淑玲於96年間交付上揭帳戶存
      摺、印章予被告保管之目的，僅為便利被告在該帳戶內所
      存入之利息累積逾1 萬元時，由被告以蘇淑玲交付之帳戶
      存摺、印章等物，將該1 萬元提領轉存至被告原先為證人
      蘇淑玲儲蓄本金之帳戶內加計為本金使用，並有於97年間
      匯款如附表一編號1 所示共計250 萬元之金額至上開帳戶
      內時，指明被告可以該帳戶提領250 萬元交付謝玲玉之用
      ，非謂被告可隨意持蘇淑玲之上揭帳戶存摺、印章供已自
      由存、提、匯款使用，而擅自在上述98年9 月4 日取款憑
      條「存戶簽章」欄蓋用蘇淑玲之印章，連同蘇淑玲之帳戶
      存摺、印章交付銀行承辦人員，臨櫃提領該筆442,000 元
      供己使用，堪認係被告自行製作取款憑條之行為，自已逾
      越蘇淑玲原先授權之範圍，要屬無權製作該紙取款憑條私
      文書甚明，被告就此所為自屬偽造私文書，而其於偽造該
      私文書後持以向兆豐銀行中台中分行不知情之行員行使，
      致該行員誤以為係蘇淑玲本人領款，自已該當於行使偽造
      私文書罪及詐欺取財罪之範疇無疑。至被告就此部分所辯
      ：係經蘇淑玲授權可以使用帳戶領款云云，核與證人蘇淑
      玲之證述不符，堪認被告所辯為事後卸責之詞，不足採信
      。
    6.再者，如附表二編號5 （即起訴書附表編號14所載）、編
      號6 （即起訴書附表編號15所載）之部分，業經證人黃金
      玉到庭證稱：「（起訴書編號14的部分，在98年12月29日
      有無借50萬元給被告？是何原因？）這筆錢我是匯款50萬
      元給被告，被告說他弟弟的公司缺少資金要借50萬元，一
      個月就會還，沒有約定利息也沒有提供擔保，被告是後來
      我要求她還錢時，才手寫一張明細給我。」、「（被告有
      無把錢拿給她弟弟？）我不知道。」、「（你有無跟被告
      弟弟求證？）被告弟弟是廖學海，我後來有問過廖學海這
      件事，廖學海跟我說他不曾向他姐姐廖秋娜調過資金，我
      不知道廖學海有無公司。」、「（99年1 月14日你是否有
      匯一筆2 百萬元及於99年1 月15日匯一筆3 百萬元給被告
      ？是何原因？）有，被告那時資金缺口太大，被告打電話
      跟我說他弟弟的信用狀已經匯到國外，目前只差5 百萬元
      資金週轉要我幫他籌這筆5 百萬元，被告說三天後信用狀
      的錢拿到了她就可以還我錢，我就向別的同事調錢給被告
      ，那時我已經沒錢了。」、「（你之前在99年3 月21日偵
      訊中有跟檢察官陳述被告要跑路，在99年4 月7 日偵訊中
      所言是5 百萬元有生意要做獲利很好，到底是妳知道被告
      已經要跑路而你貪圖利息才願意借錢給被告？）這筆錢被
      告是因為他弟弟公司信用狀已經匯到國外了，只欠5 百萬
      元資金，三天後資金就可以調回來，我才幫忙調了5 百萬
      元給被告，被告沒有跟我約定什麼利息，但是有匯1 萬5
      千元給我調錢的對方付利息。」、「（起訴書）附表編號
      14的部分，我對廖秋娜弟弟的投資情形、經濟狀況、債信
      都不清楚，被告也沒講，被告只是說他弟弟開公司需要錢
      ，我就同意借款。附表編號15的部分，被告說她弟弟需要
      用錢，而且時間很短，短時間就可以拿回，我就相信她，
      至於實情上有無操作黃金期貨或投資經營情形為何，被告
      都沒有講，我也沒有問。」、「（起訴書）附表編號14的
      部分沒有約定利息，只有說等還錢時會一起還我本金及利
      息、附表編號15的部分的5 百萬元是我向別人調來的錢，
      廖秋娜說很快會還，所以先給1 萬5 千元的利息存到我的
      帳戶內，叫我把那1 萬5 千元的利息給金主，究竟1 萬5
      千元的利息我忘記當時廖秋娜怎麼說了。99年1 月14日有
      1 萬5 千元利息存入我帳戶，第一次匯款後還不出錢又延
      期還款，廖秋娜應該還有再匯一筆1 萬5 千元作為利息，
      是99年1 月22日匯款的。」、「（起訴書附表編號15關於
      5 百萬元部分，妳方稱妳沒那麼多錢，是向金主調的，那
      該5 百萬元是要由廖秋娜或是廖學海歸還給誰？）這個5
      百萬元是我向以前同事調來的錢，先入我的存摺，錢是要
      廖秋娜歸還，要先歸還給我，我再還給那位同事，同事是
      信任我，如果是廖秋娜出面向那位同事調錢，那位同事不
      願意，廖秋娜私下跟那位同事比較沒有交情。」等語綦詳
      ，並有黃金玉之兆豐銀行中台中分行存摺內頁影本，及上
      開分行99年3 月24日（99）兆銀中台中字第0111號函所附
      被告帳戶自95年1 月1 日至99年2 月11日之交易往來明細
      各1 份（見偵卷第50至51頁、第112 至175 頁）附卷可稽
      。此外，證人廖學海亦於本院審理中具結證稱：「（99年
      1 月間你的公司是經營什麼事業？）我沒有開公司，當時
      我在大陸跟朋友投資生意，投資食品業。」、「（99年1
      月間你投資食品業有從事黃金期貨的操作？）沒有。」、
      「（99年1 月間你有無向廖秋娜表示你的公司有資金缺口
      達5 百萬元，要她幫你籌錢這件事？）沒有。」、「（99
      年1 月間你從事食品業的工作，有無遇到信用狀匯到國外
      差5 百萬元需要資金週轉的事情？）沒有。」、「（99年
      1 月14日、15日以後廖秋娜有無拿總共5 百萬元的金額給
      你？）沒有。」等語明確，顯見證人廖學海與黃金玉互不
      相識，未曾透過被告向黃金玉借貸上揭50萬元、5 百萬元
      之情事，而證人廖學海於98年12月底至99年1 月間，亦無
      任何經營公司需要錢周轉、從事信用狀買賣急需錢周轉之
      情形存在，詎被告竟以上揭廖學海經營公司需要資金、從
      事信用狀買賣急需錢周轉，短期可還為由，向黃金玉借款
      。而黃金玉除於98年12月29日語音轉帳50萬元至被告之上
      開兆豐銀行中台中分行帳戶外，並於99年1 月14日向他人
      調借2 筆1 百萬元（合計2 百萬元）後，隨即於同日以網
      路轉帳該2 百萬元至被告之上開帳戶，及於99年1 月15日
      向友人王靖媚調借3 百萬元後，隨即於同日以語音轉帳該
      3 百萬元至被告之上開帳戶內乙節，亦有上揭存摺內頁影
      本及被告帳戶之交易往來明細附卷可證，可知黃金玉就此
      部分係因被告表示廖學海之公司急需上揭款項周轉而向伊
      借款之故，黃金玉始同意交付上開50萬元及5 百萬元之款
      項予被告，欲供被告轉交廖學海使用無疑。加以被告於本
      院審理中坦承：「編號14的內容我有借錢，我有清償。編
      號15的內容我有借，但我的理由不是這樣，我是說我弟弟
      廖學海的公司需要用錢，但我沒有說黃金期貨有資金缺口
      的事情，我是叫黃金玉匯到我的兆豐銀行中台中分行的帳
      戶，但是這筆錢我沒有拿去挹注廖學海的公司，我把這5
      百萬元拿去先清償我欠別人的債務，我對黃金玉說『廖學
      海公司需要用錢』等語只是我的藉口而已，事實上沒有這
      回事。」等語在卷，核與證人黃金玉、廖學海之證述相符
      ，本院審酌實際上既無上述廖學海之公司急需資金周轉而
      向黃金玉借款之事實存在，被告竟虛捏上開事由告知黃金
      玉，顯見被告就此部分係對黃金玉施用詐術而取得財物甚
      明。至於如附表二編號1 至7 號所載「交付之金額」，均
      以證人黃金玉實際上匯款至被告帳戶或其指定之第三人帳
      戶之金額，或以現金交付予被告之金額，據以認定，附此
      敘明。
（二）觀諸被告上揭所為取款事由，或以可將黃金玉之存款轉匯
      至銀行同事帳戶內使用48萬元額度之優惠存款利率13％計
      息之優惠方式，誘騙黃金玉交付如附表二編號1 所示各筆
      款項予其，或以同事謝玲玉之公公過世急需用錢處理遺產
      繼承事宜為由，或以友人蘇淑玲需要用錢為由，或以其弟
      廖學海經營公司有資金缺口急需資金周轉為由，先後以電
      話向黃金玉借款，詐騙黃金玉交付如附表二編號2 至7 號
      所示各筆款項予其，被告均非以自己名義借款，且均稱借
      用人應允支付高額利息予黃金玉等情，業如前述。此外，
      證人黃金玉到庭亦證稱：「（妳知道被告於96年投資股票
      失利嗎？）不知道。」、「（如果妳知道被告投資股票失
      利，再向你借錢去填補她投資的缺口，要付那些利息，你
      願不願意借錢給被告？）不願意。」、「（你在退休後，
      銀行內沒有其他你認識同事可以幫你作查證的工作嗎？）
      因為我還沒有退休離開銀行前，私底下與被告的交情就很
      好，就算我退休以後，關於銀行所有的事務都交給被告處
      理，我到銀行去時被告會儘量避免我與其他同事接觸，不
      然就是我在銀行外面，被告出來跟我拿錢，所以我都無法
      跟其他同事接觸。」、「（綜合妳上述妳會願意陸續提供
      款項給被告，除了被告向妳說她需款的緣由之外，妳就是
      基於對被告的信任及被告向妳說有高利可取得，而願意提
      供款項給被告嗎？被告還有無提供其他訊息或資料給妳？
      ）沒有其他資料，我就是相信被告的說法，被告還說我的
      錢轉到她的存摺內會有轉帳的紀錄，那就是一項證據。」
      、「（被告在向妳取得上述各別款項時，到底傳遞什麼樣
      的錯誤訊息，使妳陷於錯誤而交付款項？本案妳的情形與
      一般借款有何不同？) 最主要是因為我與廖秋娜同事二十
      幾年，她之前的信用我信得過，廖秋娜每次開口向我拿款
      項的理由所說的同事姓名確實是有這些人，而廖秋娜還在
      銀行上班，我已退休，廖秋娜既然說她查過那些同事還有
      48萬元的額度可以讓我存款所以我就相信她。」、「（妳
      說妳信任被告，但本件借款的緣由沒有一件是被告本人要
      借款，妳的款項在交付時，能否如期取得本利，可能取決
      於那些人的信用，妳如何評估那些人的信用？）如果錢拿
      不回來，我主觀上認為被告會負責，而且被告也說錢萬一
      拿不回來她會負責。」、「（被告的經濟狀況妳是否瞭解
      ？）之前被告向我拿本案的款項時，還是在銀行工作，我
      不清楚她的經濟狀況，但是我認為她有正當工作，應該還
      得出來。」、「（廖秋娜在97、98年間的資金運用上出現
      什麼缺口，妳是否清楚？）我不清楚，她沒有跟我說過。
      」、「（廖秋娜在97、98年間有做什麼樣的投資妳清楚嗎
      ？）不清楚。」等語在卷，顯見被告於如附表二所示時間
      向黃金玉借款時，對於自己或上述借用人之資力狀況、是
      否投資股票失利、自己之償債能力等，均未據實以告，致
      證人黃金玉於如附表二所載時間先後應允交付金錢予被告
      轉交給行員同事蔡亞茜、謝玲玉、詹芝萁、楊珍珍、江俊
      宏等人，欲存入該行員優惠存款帳戶內生息，及應允借款
      予被告所稱之「謝玲玉」、「蘇淑玲」或「弟弟廖學海」
      之際，均不知被告之實際財務狀況業因股票投資失利而致
      無清償債務能力。加以證人黃金玉對於被告所稱可提供行
      員優惠帳戶之人，雖知有此人，亦知銀行有該等優惠存款
      之政策，然因黃金玉業已退休，凡有關於銀行內部事務皆
      聞自被告所述，縱其未予查證，亦屬人情之常。另證人黃
      金玉對於借用人「謝玲玉」、「蘇淑玲」或「廖學海」之
      信用、資力狀況、償債能力等足供貸與人判斷是否同意出
      借金錢之重要依據，均一無所悉，僅徒憑伊與被告間之交
      情匪淺，退休後皆委由被告代為處理銀行帳務，之前與被
      告間之金錢借貸往來均有順利獲取利息等平日生活往來情
      狀，信任被告所言各該借款事由為真，而同意交付款項予
      被告，欲由被告轉交予所謂行員同事、借用人「謝玲玉」
      、「蘇淑玲」或「廖學海」等人，顯見黃金玉斯時所認知
      者，均非將各該金錢借予被告此人，伊顯然不知被告所言
      上述取款名義均為虛捏之詞，亦不知被告以上述取款名義
      要伊交付款項之目的係要用來清償被告積欠他人之債務或
      支付之前向伊借款所衍生之利息甚明，由此足認黃金玉於
      交付各筆金錢之際，確實陷無錯誤而交付財物無疑。至黃
      金玉是否基於賺取高額利息之心態交付款項、是否有意要
      將金錢分散存放、事後有無積極找上述行員同事或借用人
      查證等節，均無礙於被告係以上揭虛捏之詐術欺騙黃金玉
      ，致黃金玉陷於錯誤而交付金錢給被告之詐欺取財罪構成
      要件之認定。縱被告事後有就上揭款項按月支付利息予黃
      金玉之行為，然此係其自始以「支付高額利息」乙事作為
      施用詐術之內容之一，其付息之行為，乃使黃金玉不致起
      疑，而陸續受騙付款而已，非可認為被告一旦有事後支付
      利息之行為，即可認為其以詐術向黃金玉取得之金錢，概
      可合理化為「借款」而規避詐欺取財罪責，此乃當然之理
      。是被告所辯：其向黃金玉拿的錢，都算是其向黃金玉借
      的錢云云，並無理由，不足採信。
四、綜上所述，被告上開辯解，均不足採信，業經本院認定如前
    。是本案事證明確，被告所犯詐欺取財、行使偽造私文書等
    犯行，均堪認定，均應依法論科。
貳、論罪科刑：
一、核被告廖秋娜就上揭事實欄一（一）所為，係犯刑法第339
    條第1 項之詐欺取財罪；其就上揭事實欄一（二）所為，係
    犯刑法第216 條、第210 條之行使偽造私文書罪及同法第33
    9 條第1 項之詐欺取財罪。被告就其對告訴人蘇淑玲、黃金
    玉分別所犯詐欺取財罪，雖各接續為數次詐欺取財之動作，
    然其所為數次動作各係於密接之時地為之，各侵害同一被害
    人之法益，各係接續犯之實質上一罪關係，應各論以一罪。
    被告盜用蘇淑玲印章之行為，為偽造取款憑條之部分行為，
    另被告偽造取款憑條之低度行為，為行使之高度行為所吸收
    ，均不另論罪。被告就上揭事實欄一（二）所示犯罪，係同
    時涉犯詐欺取財罪及行使偽造私文書罪，為一行為觸犯二罪
    名之想像競合犯，應從一重論以刑法第216 條、第210 條之
    行使偽造私文書罪。至被告所犯上揭事實欄一（一）之詐欺
    取財罪、事實欄一（二）之行使偽造私文書罪間，犯罪個別
    ，行為互殊，顯係基於各別犯意為之，應予分論併罰。爰審
    酌被告犯罪之動機及目的係因自己先前屢向黃金玉及其他債
    權人借款供己投資股票之用，且於借款時為打動該等債權人
    ，均允以高利，致其因投資失利，資力不佳之後，復須背負
    大筆債務及須按月給付利息，致其資金周轉不靈之際，為圖
    自己不法之所有，心生貪念，分以如附表一、附表二所示詐
    術內容，欺騙告訴人蘇淑玲、黃金玉，而自該告訴人2 人處
    取得金錢後，供己作為清償債務及給付先前借款之利息予黃
    金玉之用，分別自蘇淑玲、黃金玉處詐取財物，因而致蘇淑
    玲、黃金玉均受有財產上之損害、被告逾越蘇淑玲授權使用
    帳戶之範圍，擅自蓋用蘇淑玲之印章填寫取款憑條取款，足
    生損害於蘇淑玲本人及兆豐銀行中台中分行對客戶存款管理
    之正確性，被告所為犯行，均足認惡性重大，及斟酌被告涉
    犯上開犯行後，迄今已逾年餘，均未曾主動積極向蘇淑玲、
    黃金玉清償債務或為任何損害賠償處置，縱於本院審理中亦
    僅供稱：希望能每月清償5 千元予黃金玉云云，顯見其對於
    告訴人蘇淑玲、黃金玉所受財產上損害並無積極填補之意，
    難認其犯罪後態度為佳，併斟酌被告之品行、素行等一切情
    狀，分別量處如主文所示之刑，並定其應執行之刑，以示懲
    儆。
二、至被告就犯罪事實一（二）之行使偽造私文書及詐欺取財犯
    行，係為達同一犯罪目的，於時間密接之情形下，以一個意
    思決定所為，依一般社會通念，認評價為一罪方符合刑罰公
    平原則，如予數罪併罰，反有過度處罰之疑，與人民法律感
    情未契合，應適度擴張一行為概念，認屬一行為獨犯數罪名
    之想像競合犯，方為適當（參考最高法院97年台上字第3223
    、4467判決意旨參照），公訴意旨認係屬二罪應予分論併罰
    ，自有未洽，併予敘明。又被告就犯罪事實如附表二編號5
    之部分，於告訴人黃金玉將款項存入蘇淑玲帳戶後，係再經
    被告以前揭向銀行行使偽造私文書之方式，始就該款項處於
    可領取支配之狀態，是被告僅有一詐欺取財既遂之犯行，起
    訴書就此部分重複論列被告有二次詐欺取財既遂之行為，顯
    屬誤載。至盜用印章所生之印文非在刑法第219 條沒收之列
    ，又被告所偽造之文書，業已交銀行收執，並非被告所有之
    物，爰不另予宣告沒收，均併此敘明。
參、不另為無罪之諭知部分：
一、公訴意旨另以：被告於98年6 月25日向告訴人蘇淑玲訛稱同
    事需用，並給付優惠存款之年利息18% ，致蘇淑玲陷於錯誤
    ，而交付15萬元予被告，被告就此部分亦涉犯刑法第339 條
    第1 項之詐欺取財罪嫌云云。惟查，證人蘇淑玲於本院審理
    中證稱：「（起訴書附表）編號6 的15萬元好像是被告公司
    需要基金的業績，這筆15萬元是借給被告去買公司的基金，
    如果賺錢的話，基金的獲利就會給我，被告沒有跟我提到如
    果基金賠的話要如何處理，這筆錢沒有講到要如何計算利息
    的問題，被告說基金要放幾個月，所以沒有講什麼時候要還
    我。」、「（你方稱98年6 月25日的15萬元，是因為被告說
    要買公司基金的績效，所以你才借15萬元給被告，跟你在偵
    查中所說是她說同事需用錢，才向你借錢給她同事不同，究
    竟何者為真？）98年6 月25日這筆15萬元是要借給被告去買
    公司基金，並不是要借給同事用的。」、「（你知不知道被
    告拿了15萬元去買什麼基金？）不知道。」、「（基金有無
    獲利？）不知道，被告也沒有把獲利的錢給過我，我沒有去
    問過被告這件事。」、「（你為什麼都不用問？）那時被告
    說獲利的錢會直接匯給我。」等語明確，核與被告就此部分
    所辯：編號6 的15萬元是其跟證人說行員有基金的業績，向
    證人借錢後有去買基金，其跟證人說賺的錢會給他紅利，如
    果沒賺就算是其借的錢，而且其每月有給證人3,150 元的利
    息，那基金現在已經不在了等語相符。本院審酌證人蘇淑玲
    於偵查中並未就上開98年6 月25日交付被告之15萬元款項究
    竟如何受詐騙而交付等情，詳為指訴，而依證人蘇淑玲於本
    院審理中所證情詞可知，被告向蘇淑玲借用該筆款項時，並
    無虛捏他人名義而為，蘇淑玲交付該筆款項予被告時，係清
    楚知悉該筆15萬元要交付被告投資基金使用，至被告用以投
    資何檔基金、獲利如何，則非所問，顯見證人蘇淑玲斯時業
    已評估過被告之信用性後始同意出借款項，則被告自無施用
    詐術情形，證人蘇淑玲亦無因相信詐術陷於錯誤而交付款項
    之情可言，此外，又無其他積極證據足資認定檢察官就此部
    分所指之「詐術」、「陷於錯誤」情形究為何指，均屬未明
    ，是本院認為檢察官就此部分認被告亦涉犯刑法第339 條第
    1 項之詐欺取財罪嫌云云，尚屬不能證明，本應諭知無罪，
    惟檢察官起訴意旨既認被告就此部分與其他詐騙告訴人蘇淑
    玲所犯之詐欺取財罪間，具有接續犯之實質上一罪關係，本
    院自不另為無罪之諭知。
二、公訴意旨另以：被告於98年1 月12日向告訴人黃金玉訛稱其
    弟廖學海投資百家樂遊藝場，願讓告訴人黃金玉出資50萬元
    ，可依賺賠分取紅利，致黃金玉陷於錯誤，而交付50萬元予
    被告，被告就此部分亦涉犯刑法第339 條第1 項之詐欺取財
    罪嫌云云。惟查：
（一）證人黃金玉業於偵查中具結證稱：「（你是否每年都會拿
      錢給廖秋娜投資賭場？）沒有，她只說過年期間她弟弟經
      營賭場，1 股100 萬元，說50萬元讓我投資，投資部分我
      有同意，過年後我要取回，就拿不回來，她說投資不是想
      拿回來就可以。」等語，及於本院審理中具結證稱：「（
      起訴書附表編號2 那筆被告借款時的理由是什麼？）被告
      當初說他弟弟98年的那次農曆過年要開賭場要投資，被告
      說投資一股要100 萬元，被告與我各自投資50萬元，我是
      在98年1 月13日把48萬元從我的兆豐銀行中臺中分行行員
      帳戶轉到被告的同一銀行行員帳戶，我的帳號是00000000
      000 ，我匯48萬元的原因是被告說50萬元扣2 萬元，以48
      萬元作為投資50萬元的本金，被告說投資有賺的話我可以
      分紅，被告沒有說得很清楚，我們當初約定這筆錢是投資
      款，被告說如果賠了就沒得分紅，被告是說每個月結算紅
      利，但被告每個月給我的錢都不一樣，我沒有去看那家賭
      場，紅利是領到98年的下半年度被告都還有賭場的獲利給
      我，從我的存簿中可看出在98年4 月15日時被告在我的存
      摺裡面寫投資款（50萬）負58000 元，因為這本存摺我放
      在被告那裡，由被告保管，存摺上的手寫註記是被告寫的
      。」、「（只要被告在存摺內寫投資50萬元的部分就是指
      起訴書附表編號所載的那筆投資款嗎？）是。」、「（實
      際上被告的弟弟有無經營賭場，你知不知道？）我不知道
      。」、「（被告弟弟有曾經因投資賭場交付給你1 、2 萬
      元或1 、20萬元的獲利？）交付1 、2 萬元的是有過，而
      且是直接匯入我的存摺。」等語明確，及經證人黃金玉於
      99年9 月28日以書狀陳明：伊係於98年1 月10日匯款50萬
      元至被告之兆豐銀行中臺中分行帳戶內，作為如起訴書附
      表編號2 之投資款等語在卷（見本院審理卷第124 至125
      頁），並有黃金玉之存摺封面及內頁影本1 紙附卷可參（
      見本院審理卷第126 頁），顯見證人黃金玉所言有於98年
      1 月10日匯款50萬元給被告作為投資廖學海經營之賭場等
      語，應屬真實可採。至證人黃金玉於本院審理中所陳係98
      年1 月13日匯款48萬元至被告帳戶云云，應屬記憶模糊所
      致，而起訴書附表編號2 就此部分所載借款時間「98年1
      月12日」亦非正確，本院均不予採認。
（二）此外，證人廖學海於本院審理中具結證稱：「（98年1 月
      間到農曆過年前廖秋娜有無拿100 萬元給你？）是在97年
      底拿給我，是接近98年農曆過年約97年12月底的時間拿給
      我，因為我們鄉下地方在過年期間有聚賭，廖秋娜有拿10
      0 萬元投資我，投資金額是每10天結算一次紅利，只有從
      98年1 月到2 月中左右。」、「（你說廖秋娜拿100 萬元
      投資你該次賭場紅利，你都有結算給她嗎？）有結算過紅
      利，但是有虧損的時候，總結給廖秋娜多少紅利我不知道
      ，因為紅利是每一次結算就給她了，大約都是幾萬元，但
      我最後歸還給廖秋娜的本金約七十幾萬元，我約98年3 月
      初就歸還廖秋娜該七十幾萬元的本金。」、「（廖秋娜有
      無說那100 萬元中有50萬元是黃金玉投資的？）沒有。」
      等語在卷。依證人廖學海所述「98年農曆年前97年12月底
      」即相當於國曆98年1 月中詢至下旬（按98年1 月26日為
      農曆正月初一），而證人黃金玉匯款50萬元予被告之時間
      為「98年1 月10日」，係在被告交付1 百萬元投資款予證
      人廖學海之前，顯見被告辯稱：其向黃金玉說過年期間有
      賭場需人投資，問她要不要投資，黃金玉說她要投資50萬
      元，其跟她說有賺錢可分紅，沒賺錢要負擔損失，其沒說
      是哪家賭場等語，若合符節，顯見被告就此部分之辯解，
      應非子虛。
（三）雖證人黃金玉另於99年10月22日審判期日證稱：被告說他
      弟弟投資百家樂遊藝場，是在逢甲大學那邊，是議員警察
      才能投資，其他人不能投資，因為廖秋娜是姐姐的關係，
      才能加入，投資一股就是100 萬元，廖秋娜資金沒那麼多
      ，所以她要我出50萬元投資，廖秋娜說他弟弟做很久了很
      穩，有利潤，沒有提供伊經營賭場的文字書面資料給伊看
      ，只是用口頭向伊說明上開內容而已；廖秋娜一開始說廖
      學海投資的不是賭場，而是投資一般的電動玩具店，廖秋
      娜說風險不是很大，她說是投資，有賺有賠；她一開始有
      說有分紅會給伊，不是每個月跟伊講分紅的情形，伊有問
      過廖秋娜，廖秋娜說都賠錢，因為對方會跟她算，如果有
      賺錢她會拿分紅給伊，如果到時賠錢有可能還要出資，但
      實際賺賠的情形伊沒有跟廖秋娜詳細瞭解過，投資之後廖
      秋娜也沒有向伊解釋細節；廖秋娜就此部分並未說有利息
      等語在卷。惟依證人黃金玉就此部分之證詞全盤觀之，可
      知被告確有向黃金玉表示要於98年農曆過年期間投資賭場
      ，投資賺錢可分紅利等語，黃金玉即同意投資50萬元，而
      將該50萬元交付被告，被告就此部分並無虛捏他人名義而
      為，亦未應允要給予任何利息甚明。是以，黃金玉交付該
      筆50萬元予被告時，係清楚知悉該筆款項係要與被告合股
      投資賭場使用，衡情，黃金玉當係經仔細評估投資風險後
      同意投資，始為上舉，被告就此部分自無施用詐術情形，
      黃金玉亦無任何因相信詐術陷於錯誤而交付財物之情可言
      。至被告事後有無返還該50萬元投資款、有無交付紅利、
      有無告知黃金玉關於投資賺賠情形等節，要屬渠等因民事
      法律關係所生之債權債務糾葛，並非刑法第339 條第1 項
      之詐欺取財罪欲處罰之範疇，黃金玉就此部分自應另循民
      事訴訟途徑解決。此外，又無其他積極證據足資認定檢察
      官就此部分所指之「詐術」、「陷於錯誤」情形究為何指
      ，均屬未明，是本院認為檢察官就此部分認被告亦涉犯刑
      法第339 條第1 項之詐欺取財罪嫌云云，尚屬不能證明，
      本應諭知無罪，惟檢察官起訴意旨既認被告就此部分與其
      他詐騙告訴人黃金玉所犯之詐欺取財罪間，具有接續犯之
      實質上一罪關係，本院亦不另為無罪之諭知。
據上論斷，應依刑事訴訟法第299 條第1 項前段，刑法第216 條
、第210 條、第339 條第1 項、第55條、第51條第5 款，刑法施
行法第1 條之1 第1 項、第2 項前段，判決如主文。
本案經檢察官劉文賓到庭執行職務
中    華    民    國    99    年    11    月    12    日
                  刑事第十八庭  審判長法  官  郭書豪
                                      法  官  張清洲
                                      法  官  胡芷瑜
以上正本證明與原本無異。
如不服本判決，應於收受送達後10日內向本院提出上訴書狀，並
應敘述具體理由；其未敘述上訴理由者，應於上訴期間屆滿後20
日內向本院補提理由書（均須按他造當事人之人數附繕本）「切
勿逕送上級法院」。
                                      書記官  沈慧玲
中    華    民    國    99    年    11    月    12    日
附錄本案論罪科刑法條
刑法第210條（偽造變造私文書罪）
偽造、變造私文書，足以生損害於公眾或他人者，處5 年以下有
期徒刑。
刑法第216 條（行使偽造變造或登載不實之文書罪）
行使第210 條至第215 條之文書者，依偽造、變造文書或登載不
實事項或使登載不實事項之規定處斷。
刑法第339條（普通詐欺罪）
意圖為自己或第三人不法之所有，以詐術使人將本人或第三人之
物交付者，處5 年以下有期徒刑、拘役或科或併科1 千元以下罰
金。
以前項方法得財產上不法之利益或使第三人得之者，亦同。
前二項之未遂犯罰之。
附表一（告訴人蘇淑玲之部分）
┌──┬────┬─────┬─────────────┬─────────┐
│編號│借款時間│交付之金額│被告實施之詐術內容        │蘇淑玲交付款項之方│
│    │        │（新台幣）│                          │式及時間          │
├──┼────┼─────┼─────────────┼─────────┤
│1   │97年10、│250 萬元  │詐稱係同事謝玲玉之夫急需用│蘇淑玲於97年10月9 │
│    │11月間  │          │錢，向蘇淑玲借款3 百萬元，│日以國泰人壽保單質│
│    │        │          │可依謝玲玉之行員優惠存款利│借1 百萬元匯入其交│
│    │        │          │率13％計算利息，蘇淑玲陷於│付被告保管之兆豐銀│
│    │        │          │錯誤，乃先後交付共計250 萬│行中台中分行204603│
│    │        │          │元之款項予被告。          │49821 帳戶內、於97│
│    │        │          │                          │年11月6 日以上開保│
│    │        │          │                          │單質借120 萬元匯入│
│    │        │          │                          │上開帳戶、於97年11│
│    │        │          │                          │月21日以上開保單質│
│    │        │          │                          │借30萬元匯入上開帳│
│    │        │          │                          │戶。              │
├──┼────┼─────┼─────────────┼─────────┤
│2   │98年8 月│487,750 元│詐稱係同事副理需要用錢，可│蘇淑玲於98年8 月6 │
│    │6 日    │          │依行員優惠存款年利率13％計│日匯款至被告之兆豐│
│    │        │          │息或每借1 百萬元取得每月利│銀行中台中分行帳戶│
│    │        │          │息3 萬元之方式，蘇淑玲陷於│                  │
│    │        │          │錯誤，乃交付左列扣除利息後│                  │
│    │        │          │之款項予被告。            │                  │
├──┼────┼─────┼─────────────┼─────────┤
│3   │98年9 月│567,000 元│詐稱係同事副理需要用錢，可│蘇淑玲於98年9 月9 │
│    │9 日    │          │依行員優惠存款年利率13％計│日匯款至被告之兆豐│
│    │        │          │息或每借1 百萬元取得每月利│銀行中台中分行帳戶│
│    │        │          │息3 萬元之方式，蘇淑玲陷於│                  │
│    │        │          │錯誤，乃交付左列扣除利息後│                  │
│    │        │          │之款項予被告。            │                  │
├──┼────┼─────┼─────────────┼─────────┤
│4   │98年9 月│955,000 元│詐稱係同事副理需要用錢，可│蘇淑玲於98年9 月11│
│    │11日    │          │依行員優惠存款年利率13％計│日匯款至被告之兆豐│
│    │        │          │息或每借1 百萬元取得每月利│銀行中台中分行帳戶│
│    │        │          │息3 萬元之方式，蘇淑玲陷於│                  │
│    │        │          │錯誤，乃交付左列扣除利息後│                  │
│    │        │          │之款項予被告。            │                  │
├──┼────┼─────┼─────────────┼─────────┤
│5   │98年9 月│100 萬元  │詐稱係同事副理需要用錢，可│蘇淑玲以不詳方式交│
│    │22日    │          │依行員優惠存款年利率13％計│付予被告          │
│    │        │          │息或每借1 百萬元取得每月利│                  │
│    │        │          │息3 萬元之方式，蘇淑玲陷於│                  │
│    │        │          │錯誤，乃交付左列款項予被告│                  │
│    │        │          │。                        │                  │
├──┼────┼─────┼─────────────┼─────────┤
│6   │98年10月│50萬元    │詐稱係同事副理需要用錢，可│蘇淑玲以不詳方式交│
│    │1日     │          │依行員優惠存款年利率13％計│付予被告          │
│    │        │          │息或每借1 百萬元取得每月利│                  │
│    │        │          │息3 萬元之方式，蘇淑玲陷於│                  │
│    │        │          │錯誤，乃交付左列款項予被告│                  │
│    │        │          │。                        │                  │
├──┼────┼─────┼─────────────┼─────────┤
│7   │98年11月│943,000 元│詐稱係同事副理需要用錢，可│蘇淑玲於98年11月24│
│    │24日    │          │依行員優惠存款年利率13％計│日匯款至被告之兆豐│
│    │        │          │息或每借1 百萬元取得每月利│銀行中台中分行帳戶│
│    │        │          │息3 萬元之方式，蘇淑玲陷於│                  │
│    │        │          │錯誤，乃交付左列扣除利息後│                  │
│    │        │          │之款項予被告。            │                  │
└──┴────┴─────┴─────────────┴─────────┘
附表二（告訴人黃金玉之部分）
┌──┬────┬─────┬─────────────┬─────────┐
│編號│借款時間│交付之金額│被告實施之詐術內容        │黃金玉交付款項之方│
│    │        │（新台幣）│                          │式及時間          │
│    │        │          │                          │                  │
├──┼────┼─────┼─────────────┼─────────┤
│1   │98年1 月│48萬元    │詐稱若透過被告將48萬元置於│黃金玉於左列時間先│
│    │13日    │          │兆豐銀行中台中分行行員蔡亞│後以語音轉帳方式匯│
│    │        │          │茜之優惠存款帳戶內，每月可│款至被告之兆豐銀行│
│    │        │          │取得按優惠存款年利率13% 計│中台中分行帳戶。  │
│    │        │          │算利息中之4 千元獲利，黃金│                  │
│    │        │          │玉陷於錯誤，乃交付左列款項│                  │
│    │        │          │予被告。                  │                  │
│    ├────┼─────┼─────────────┤                  │
│    │98年2 月│48萬元    │詐稱若透過被告將48萬元置於│                  │
│    │10日    │          │兆豐銀行中台中分行行員謝玲│                  │
│    │        │          │玉之優惠存款帳戶內，每月可│                  │
│    │        │          │取得按優惠存款年利率13% 計│                  │
│    │        │          │算利息中之4 千元獲利，黃金│                  │
│    │        │          │玉陷於錯誤，乃交付左列款項│                  │
│    │        │          │予被告。                  │                  │
│    ├────┼─────┼─────────────┤                  │
│    │98年2 月│48萬元    │詐稱若透過被告將48萬元置於│                  │
│    │27日    │          │兆豐銀行中台中分行行員江俊│                  │
│    │        │          │宏之優惠存款帳戶內，每月可│                  │
│    │        │          │取得按優惠存款年利率13% 計│                  │
│    │        │          │算利息中之4 千元獲利，黃金│                  │
│    │        │          │玉陷於錯誤，乃交付左列款項│                  │
│    │        │          │予被告。                  │                  │
│    ├────┼─────┼─────────────┤                  │
│    │98年4 月│48萬元    │詐稱若透過被告將48萬元置於│                  │
│    │10日    │          │兆豐銀行中台中分行行員詹芝│                  │
│    │        │          │萁之優惠存款帳戶內，每月可│                  │
│    │        │          │取得按優惠存款年利率13% 計│                  │
│    │        │          │算利息中之4 千元獲利，黃金│                  │
│    │        │          │玉乃陷於錯誤交付左列款項予│                  │
│    │        │          │被告。                    │                  │
│    ├────┼─────┼─────────────┤                  │
│    │98年4 月│40萬元    │詐稱若透過被告將40萬元置於│                  │
│    │30日    │          │兆豐銀行中台中分行行員楊珍│                  │
│    │        │          │珍之優惠存款帳戶內，每月可│                  │
│    │        │          │取得按優惠存款年利率13% 計│                  │
│    │        │          │算利息中之4 千元獲利，黃金│                  │
│    │        │          │玉陷於錯誤乃交付左列款項予│                  │
│    │        │          │被告。                    │                  │
├──┼────┼─────┼─────────────┼─────────┤
│3   │98年3 月│87萬元    │詐稱謝玲玉公公病逝，需100 │黃金玉於左列時間以│
│    │12日    │          │萬元繳納遺產稅，待其土地出│語音轉帳方式匯款至│
│    │        │          │售後即可清償，黃金玉陷於錯│被告之兆豐銀行中台│
│    │        │          │誤，乃交付左列扣除利息後之│中分行帳戶        │
│    │        │          │款項予被告。              │                  │
├──┼────┼─────┼─────────────┼─────────┤
│4   │98年5 月│298,000元 │詐稱係蘇淑玲借款30萬元，黃│黃金玉於左列時間以│
│    │21日    │          │金玉陷於錯誤，乃交付左列扣│現金匯至被告之兆豐│
│    │        │          │除利息後之款項予被告。    │銀行中台中分行帳戶│
│    │        │          │                          │                  │
├──┼────┼─────┼─────────────┼─────────┤
│5   │98年9 月│442,000元 │詐稱係蘇淑玲借款45萬元，並│黃金玉於左列時間匯│
│    │4 日    │          │指定黃金玉要將款項匯入蘇淑│款至被告指定之蘇淑│
│    │        │          │玲之兆豐銀行中台中分行帳戶│玲兆豐銀行中台中分│
│    │        │          │，黃金玉陷於錯誤，乃交付左│行帳戶            │
│    │        │          │列扣除利息後之款項予被告，│                        │
│    │        │          │被告於同日以偽造新台幣存摺│                  │
│    │        │          │類存款取款憑條後予以行使之│                  │
│    │        │          │方式，取得上述款項。      │                  │
├──┼────┼─────┼─────────────┼─────────┤
│6   │98年12月│50萬元    │詐稱其弟廖學海經營公司資金│黃金玉於左列時間匯│
│    │29日    │          │有缺口，急需資金50萬元，會│款至被告之兆豐銀行│
│    │        │          │於99年1 月29日還清，黃金玉│中台中分行帳戶    │
│    │        │          │陷於錯誤，乃交付左列款項予│                  │
│    │        │          │被告。                    │                  │
├──┼────┼─────┼─────────────┼─────────┤
│7   │99年1 月│2 百萬元、│詐稱其弟廖學海經營公司經營│黃金玉於99年1 月14│
│    │14日、15│3 百萬元  │黃金期貨，從事信用狀買賣急│日、15日先後以網路│
│    │日      │          │需5 百萬元資金周轉，3 日內│轉帳、語音轉帳方式│
│    │        │          │可還清，黃金玉陷於錯誤，乃│匯款至被告之兆豐銀│
│    │        │          │交付左列款項予被告。      │行中台中分行帳戶  │
└──┴────┴─────┴─────────────┴─────────┘

司法院資訊處製作；財團法人民間司法改革基金會備份。
